【裁判字號】    97,台抗,582
【裁判日期】    970904
【裁判案由】    聲請假扣押
【裁判全文】
最高法院民事裁定              九十七年度台抗字第五八二號
再 抗告 人  甲○○
訴訟代理人  蔡文燦律師
上列再抗告人因與相對人乙○○間聲請假扣押事件，對於中華民
國九十七年五月二十八日台灣高等法院裁定（九十七年度抗字第
八四九號），提起再抗告，本院裁定如下：
    主  文
原裁定廢棄，應由台灣高等法院更為裁定。
    理  由
本件原法院以：相對人主張其對再抗告人有債權新台幣一千萬元
，據其提出銀行對帳單、取款憑條、存入憑條、土地及建物謄本
為釋明，因再抗告人所有之土地及房屋於民國九十一年十月十四
日設定最高限額抵押權，足認相對人已釋明假扣押之請求及假扣
押之原因，其釋明之不足，台灣桃園地方法院九十七年度裁全字
第一七二九號裁定並命相對人供擔保以為補足等詞，因以裁定駁
回再抗告人之抗告。按九十二年二月七日修正民事訴訟法第五百
二十六條第二項，已將「債權人雖未為前項釋明，如就債務人所
應受之損害已供法院所定之擔保者，得命為假扣押」之規定，修
正為「前項釋明如有不足，而債權人陳明願供擔保或法院認為適
當者，法院得定相當之擔保，命供擔保後為假扣押」，以與同條
第一項規定「請求及假扣押之原因，應釋明之」相呼應。是請求
及假扣押之原因，債權人如未先為釋明，縱就債務人所應受之損
害供法院所定之擔保者，亦不得命為假扣押，必因釋明而有不足
，並經債權人陳明願供擔保或法院認為適當者，始得命供擔保後
為假扣押。又所謂假扣押之原因，依同法第五百二十三條之規定
，係指日後有不能強制執行或甚難執行之虞，或應在外國為強制
執行之情形，如債務人浪費財產，增加負擔，或就其財產為不利
益之處分，將成為無資力之狀態，或將移住遠地、逃匿無蹤、隱
匿財產等是。本件相對人提出之銀行對帳單、取款憑條、存入憑
條等件，已足釋明請求之原因，固無疑義；然其所提出土地及建
物謄本，僅載明再抗告人曾分別於九十一年八月二十七日、同年
十月十四日將土地或建物設定最高限額抵押權予國泰世華商業銀
行股份有限公司，對於自斯時起迄相對人聲請假扣押之九十七年
三月三十一日為止，再抗告人究竟有何浪費財產，增加負擔，或
就其財產為不利益之處分，將成為無資力之狀態，或將移住遠地
、逃匿無蹤、隱匿財產等情，相對人則未提出任何可及時調查之
證據為釋明，難謂就假扣押之原因有所釋明。原裁定遽認相對人
已盡其釋明假扣押原因之責，顯有適用民事訴訟法第五百二十六
條第二項規定不當而影響裁定之適用法規顯有錯誤情形，且所涉
及之法律見解亦具有原則上之重要性。再抗告意旨，指摘原裁定
不當，求予廢棄，非無理由。
據上論結，本件再抗告為有理由。依民事訴訟法第四百九十五條
之一第二項、第四百七十七條第一項、第四百七十八條第二項，
裁定如主文。
中    華    民    國  九十七  年    九    月    四    日
                      最高法院民事第六庭
                          審判長法官  朱  建  男
                                法官  顏  南  全
                                法官  林  大  洋
                                法官  沈  方  維
                                法官  王  仁  貴
      本件正本證明與原本無異
                                      書  記  官
中    華    民    國  九十七  年    九    月   十五   日
                                                      Ｅ


司法院資訊處製作；財團法人民間司法改革基金會備份。
